臺灣高等法院刑事判決　　　　　　　　　　　　　九十一年度上易字第一四四二號
　　上　訴　人　臺灣臺北地方法院檢察署檢察官
　　被　　　告　乙○○
　　　　　　　　甲○○
右上訴人因被告等竊盜案件，不服臺灣臺北地方法院九十年度易字第一七五二號，中
華民國九十一年四月十九日第一審判決（起訴案號：臺灣臺北地方法院檢察署九十年
度偵字第一六二０八號），提起上訴，本院判決如左：
    主  文
上訴駁回。
    理  由
一、公訴意旨略以：被告乙○○、甲○○與另案判決之江永霖（另經原審法院判處有
    期徒刑二年確定）三人間，意圖為江永霖不法所有，基於共同之犯意聯絡及行為
    分擔，由江永霖以新台幣（下同）五百元之代價，僱用並夥同乙○○及甲○○，
    於民國九十年一月十二日晚上九時許，攜帶客觀上足為兇器屬江永霖所有之鐵剪
    刀一把，至台北市市○○道與新生南路段地下道，自涵洞潛入該地下道第三層，
    竊取捷晟企業有限公司（以下簡稱捷晟公司）所有，施設於地下道之接地銅排十
    四公尺，得手欲離開現場時，為捷晟公司職員吳金發、高燦森發覺，合力捕獲甲
    ○○。江永霖及乙○○乘機逃逸，嗣依甲○○所供而查獲江永霖及乙○○。因認
    被告乙○○、甲○○均涉有共犯刑法第三百二十一條第一項第三款、第四款之加
    重竊盜罪嫌。
二、訊據被告乙○○及甲○○均堅決否認有竊盜之犯行，辯稱：江永霖自稱為台北捷
    運局工地之組長，因晚間無工人願意加班，以每小時五百元代價，受僱於江永霖
    而前往拆除銅排之工作，江永霖並以對講機與其他員工聯絡，伊等並不知江永霖
    係行竊等語。而檢察官認被告乙○○、甲○○犯罪，係以：告訴人捷晟公司代表
    人丙○○之指述，證人吳金發、高燦森之證述，及贓物認領保管收據為其論據。
三、經查：
（一）按犯罪事實應依證據認定之，無證據不得推定其犯罪事實；不能證明被告犯罪
      者，應諭知無罪之判決。刑事訴訟法第一百五十四條、第三百零一條第一項分
      別定有明文。又事實之認定，應憑證據，如未能發現相當證據，或證據不足以
      證明，自不能以推測或擬制之方法，為裁判基礎（最高法院四十年台上字第八
      十六號判例意旨參照）。另認定犯罪事實所憑之證據，雖不以直接證據為限，
      間接證據亦包括在內，然無論直接或間接證據，其為訴訟上之證明，須於通常
      一般之人不致有所懷疑，而得確信其為真實之程度者，始得據為有罪之認定，
      倘其證明尚未達到此一程度，而有合理之懷疑存在時，即無從為有罪之判決（
      最高法院七十六年台上字第四九八六號判例意旨參照）。
（二）檢察官所指之共犯江永霖，於其所涉竊盜案偵審中供稱：其本身在捷運局地下
      道工地上班，僱用乙○○及甲○○二人至上開處所拆除銅排等語（見原審法院
      九十年度易字第一二二九號影印卷第二、十六頁）。被害人捷晟公司職員證人
      吳金發證稱：江永霖是台北市政府（捷運局）下包廠商之員工（同上揭卷第七
      頁反面）。而證人胡蕙婷證稱：「江永霖是我房客，他在捷運局擔任工頭，甲
      ○○是我鄰居，乙○○是我美容院的客人」、「有一天乙○○來我們店內要理
      髮，因為還有客人在，我請他們等一下，剛好江永霖回來說他等一下還要加班
      ，他說他要聯絡工人加班，後來他出去大約半小時說他找不到人加班，他說要
      我幫他介紹臨時工二個人按照鐘點計費，剛好乙○○在，我就說乙○○你先去
      幫江永霖加班，因為乙○○說他沒有辦法找到另一個人，我就問江永霖是否請
      女的，我就叫乙○○到斜對面去叫甲○○看他是否要去做事」、「（問：是否
      知道江永霖要以一小時多少錢僱用他們？）他說一小時五百元，我只知道江說
      要去承德路、火車站附近的捷運那邊做事」、「江永霖說找工人要拆廢鐵」等
      語（見原審九十年度第一七五二號卷第五十九、六十、六十一頁）。另證人莊
      國卿證稱：「我當天在剪髮時，乙○○進入店內，江永霖說他缺工人，請胡蕙
      婷幫他介紹工人，剛好乙○○進來店裡，胡蕙婷就說乙○○你去跟江永霖做事
      好了，因為工資一個小時五百元，因為我當時也是作裝潢的，我也有請工人，
      所以這個價錢算是很不錯，所以我當時還說這麼高的價錢我也要去工作」、「
      （問：是否記得江永霖說要到何處工作？）他說到工地去拿廢物之類的，因為
      我不是很關心這個事」、「江永霖在工地擔任領班，我一直認為他在捷運工地
      當領班」、「江永霖說要把一些線路拆掉」等語（見同上卷第六十二、六十三
      頁），所訴之情節均相符合。足見被告乙○○及甲○○所辯受僱於江永霖從事
      拆除銅排工作，應屬有徵。
（三）被害人捷晟公司之職員證人吳金發證稱：「我們一下去發現從通風口開始的銅
      排都不見了，所以我們就往監視器的方向走，我們過去就發現有二個人即今日
      在場之被告，我沒有注意到他們二人在做什麼，另外還有一個人發現我們就跑
      掉了，乙○○沒有跑，因為我擔心他們是否還有其他共犯，所以我先和他發生
      扭打，在扭打過程中我有問乙○○是否來偷東西，乙○○說他不知道，是一個
      捷運局的員工請他們來剪的。」、「（問：將甲○○帶到樓上去，她如何解釋
      ？）我們問他是誰叫他來的，他說是一個捷運局的人員說要趕工，請他們來做
      事，他說他並不知道是偷東西。」、「他們二人當時並沒有跑。」等語（見同
      上卷第五十五、五十七、五十八頁）。捷晟公司另一員工即證人高燦森也證稱
      ：「我們發現有三個人正在拔我們的銅排，因為我們只有二個人，有個人站在
      離我們比較遠的地方，他發現我們就跑掉了，另外兩個人其中那個女的正在捆
      銅排，那個男的正在拔銅排，他們二個就被我們捉住，我是捉那個女生」、「
      （問：捉住的一男一女是否有想要跑？）女的沒有想要跑，男的我不知道。」
      、「（問：警察來前，被告有無對你們說何話語？）他們很緊張說不知道發生
      什麼事，他們說他們是來工作，他們說他們是被僱用來做事。」等語（見同上
      卷第一一四、一一五頁）。倘乙○○及甲○○如係行竊，於發覺有人前來之際
      ，豈有不立即逃跑之理。尚難僅以乙○○及甲○○受僱於江永霖從事拆除銅排
      之工作，即認其等有竊盜之故意。
（四）江永霖所涉竊盜犯行，業經原審法院判處有期徒刑二年，並已確定，有原審法
      院九十年度易字第一二二九號刑事判決在卷可稽。該判決明確認定被告乙○○
      及甲○○並不知情，僅係受僱於江永霖拆剪銅排，並無結夥三人竊盜之行為，
      足為本件之參考。此外，復查無其他積極證據足資認定被告乙○○及甲○○有
      竊盜之犯行。
四、原審認不能證明被告等犯竊盜罪，因而為其等無罪之諭知，於法並無不合。檢察
    官上訴意旨，以現場為施工完成之地下管道，又無其他工人，被告竟拆除銅排，
    應可判斷為竊盜；又乙○○與證人吳金發發生扭打，試圖逃走，甲○○係被抓住
    而未逃走，認被告等犯竊盜罪云云。惟實際竊盜者江永霖，確在現場工地工作之
    員工，檢察官亦認其雇用被告二人，則由該工地之員工以夜間無工人願意加班，
    雇用臨時工人，帶同至工地工作，自足以使人誤信為合法。縱被告等判斷認知能
    力不足，有所疏失，亦屬過失問題，而竊盜罪並不處罰過失犯。至被告乙○○與
    吳金發扭打，吳金發已陳述係怕有共犯，先與之扭打，與另一證人高燦森均稱被
    告二人並沒有跑，已如前述，該扭打行為，仍不足以達到被告乙○○犯竊盜罪確
    信為真實之程度，而有合理之懷疑存在。易言之，本件並不能確切認被告主觀有
    竊盜之犯意。是本件上訴為無理由，應予以駁回。
五、據上論斷，應依刑事訴訟法第三百六十八條，判決如主文。
本案經檢察官柯麗鈴到庭執行職務。
中    華    民    國      九十一      年      六     月     二十五      日
                            臺灣高等法院刑事第五庭
                                審判長法  官  曾  德  水
                                      法  官  楊  貴  雄
                                      法  官  趙  功  恆
右正本證明與原本無異。
不得上訴。
                                      書記官  孫  佩  琳
中    華    民    國      九十一      年      六     月     二十五      日
